【裁判字號】    98,交聲,439
【裁判日期】    981130
【裁判案由】    聲明異議
【裁判全文】
臺灣嘉義地方法院交通事件裁定         98年度交聲字第439號
原處分機關  交通部公路總局嘉義區監理所嘉義市監理站
異  議  人  甲○○
上列受處分人因違反道路交通管理處罰條例案件，對於交通部公
路總局嘉義區監理所嘉義市監理站98年10月19日所為之處分（原
處分：嘉監義裁字第裁76-LAA015227號），聲明異議，本院裁定
如下：
    主  文
異議駁回。
    理  由
一、原處分意旨略以：異議人即受處分人甲○○（下稱異議人）
    所有車號RX-8877號自用一般小客車，於民國98年6月27日
    16時25分許，行經嘉義市○區○○路與成仁街口，因「少線
    道車不讓多線道車先行」、「違反道路交通安全規則肇事致
    人受傷」，為警依法舉發，故依道路交通管理處罰條例第45
    條第9款規定，裁處異議人罰鍰新臺幣（下同）600元，並依
    同條例第63條第1項規定，記違規點數1點；依同條例第61條
    第3項規定，記違規點數3點等語。
二、異議意旨則以：異議人駕駛上開自用一般小客車（下稱系爭
    車輛）沿成仁街由北向南行駛，於路口暫停，見左、右無來
    車，緩緩前進，至（中山路）雙黃線之延伸點，突遭羅凱文
    所騎乘之車號N8F-203號普通重型機車，以時速60公里從中
    山路由東向西行駛，在毫未減速情況下撞擊，致異議人左前
    車頭、車身受損。當時羅凱文自承剛考上駕照，新手駕駛、
    車行速度時速60公里，驚慌之下未踩煞車，乃自認理虧，全
    額賠償異議人車輛受損之修護費用，並達成和解，顯見肇事
    原因係另造羅凱文在多車道不依規定駕駛，且行近未設行車
    管制號誌之行人穿越道，不減速慢行而發生車禍，乃肇事原
    因，異議人並無「支線道車不讓幹線道車先行」、「違反道
    路交通安全規則肇事致人受傷」之違規事實云云。
三、按汽車行駛至交岔路口，其行進、轉彎，行至未設標誌、標
    線或號誌劃分幹、支幹線者，少線道應暫停讓幹線道車先行
    ；汽車駕駛人，爭道行駛有少線道車不讓多線道車先行之情
    形者，處新臺幣600元以上1,800元以下罰鍰，記違規點數1
    點；汽車駕駛人，駕駛汽車違反道路交通安全規則，因而肇
    事致人受傷者，記違規點數3點，道路交通安全規則第102條
    第1項第2款、道路交通管理處罰條例第45條第9款、第63條
    第1項、第61條第3項固有明定。
四、經查：
（一）異議人對於其於前揭時間，駕駛系爭車輛行經嘉義市○區
      ○○路與成仁街口，適有羅凱文騎乘之車號N8F-203號普
      通重型機車，自中山路由東向西行駛時，二車發生碰撞，
      羅凱文倒地受傷。而本件成仁街係少線道、中山路係多線
      道，且以黃色分隔線分隔左右來車之道路等情，為異議人
      所是認，並有嘉義市政府警察局交通隊道路交通事故現場
      圖、道路交通事故調查報告表(一)、(二)、嘉義市政府警察局
      交通隊交通事故談話紀錄表及照片27張等件在卷可稽，應
      堪認定。
（二）按道路交通管理處罰條例及道路交通安全規則有關「讓車
      」之規定，旨在確認行車順序及劃分道路路權，以維護交
      通往來之安全，待有路權之他車輛駕駛人通過，安全無虞
      時，始能再繼續通行之謂；以此解釋少線道車應暫停讓多
      線道車先行規定之旨，少線道車除應先暫停於交岔路口，
      讓多道車先行通過外，在駛進路口之過程中，也須隨時注
      意左側多線道車之車況，作讓停之準備。本件異議人當時
      所行駛之成仁街劃設一般車道為1車道數，對造行駛中山
      路劃設快、慢車道為2車道數，有卷附道路交通事故現場
      圖在卷可稽，揆諸前揭說明，異議人由少線道之成仁街巷
      道駛出欲進入多線道之中山路時，自須在交岔路口前停車
      、觀察，禮讓中山路之來車先行，待確認中山路已無來車
      ，安全無虞時，方得起步經過中山路與成仁街之交叉路口
      。依本件談話紀錄表之記載，對造羅凱文自承伊肇事前行
      車速率為時速60公里；異議人則陳稱伊肇事前剛起步等節
      ，則由成仁街口至兩車碰撞點（道路交通事故現場圖所示
      碎片掉落地點）約有7.4公尺，如異議人剛起步粗估以行
      車速率時速5公里計算，自成仁街巷口行進至兩車撞擊點
      所需時間為5.328秒，換算對造羅凱文騎乘機車之行車速
      率為時速60公里，則以異議人於成仁街巷口行進至兩車撞
      擊點需時5.328秒反推，異議人暫停成仁街巷口時，對造
      羅凱文所駕重型機車距肇事撞擊點約為88.8公尺，尚未超
      過一般人可得目視之範圍。惟兩車仍於前揭地點發生碰撞
      ，顯見異議人並無遵守應暫停於交岔路口確認中山路是否
      確無來車，即貿然由成仁街之巷道起步驅車前進，自有少
      線道車不讓多線道車先行之違規行為無訛。是異議人前開
      辯解，純屬卸責之詞，尚難認為可採。又異議人之肇事行
      為，致對造羅凱文受有傷害之事實，有嘉義市政府警察局
      交通隊道路交通事故現場圖、交通事故談話紀錄表在卷可
      稽，亦足認異議人違反上開道路交通安全規則之行為，致
      羅凱文受有傷害。
五、綜上所述，本件異議人違規情節明確，原處分機關依道路交
    通管理處罰條例第45條第9款及違反道路交通管理事件統一
    裁罰基準表之規定裁罰異議人罰鍰600元，且依同條例第63
    條第1項第1款、第61條第3項規定並予記異議人違規點數1點
    、3點，核無違誤，本件異議人之異議為無理由，自應將其
    異議駁回。
六、據上論斷，應依道路交通案件處理辦法第19條，裁定如主文
    。
中    華    民    國    98    年    11    月    30    日
                  交通法庭法  官  王慧娟
上列正本證明與原本無異。
如不服本裁定，應於裁定送達後5日內向本院提出抗告狀（應附
繕本）。
中    華    民    國    98    年    11    月    30    日
                          書記官  黃子祝


司法院資訊處製作；財團法人民間司法改革基金會備份。
